臺灣高等法院臺中分院刑事判決　　　　　　　　　　　九十三年度上訴字第三一號
　　上　訴　人
　　即　被　告　甲○○
　　指定辯護人　本院公設辯護人　郭博益
右上訴人因毒品危害防制條例案件，不服臺灣台中地方法院九十二年度訴字第一八一
九號中華民國九十二年十一月二十日第一審判決（起訴案號：臺灣台中地方法院檢察
署九十二年度偵字第五一七二號），提起上訴，本院判決如左：
    主      文
上訴駁回。
    事      實
一、甲○○前因違反肅清煙毒條例案件，經臺灣彰化地方法院以八十二年度訴字第一
    九八一號判處有期徒刑三年二月確定，經於民國八十三年二月十四日送監執行，
    後於八十四年八月十日假釋中付保護管束出監，因其於假釋中更犯違反麻醉藥品
    管理條例之罪，經臺灣彰化地方法院判處有期徒刑五月，如易科罰金以三百元折
    算一日，其前之假釋亦經撤銷，而需執行所餘殘刑，經合併於八十五年十月二十
    二十九日入監服刑後，再於八十七年二月六日假釋中付保護管束出監，而於八十
    七年七月二十四日縮刑期滿未經撤銷假釋，其未執行之刑，以已執行論。詎甲○
    ○猶不知悔改，復基於販賣第一級毒品海洛因之犯意，於九十一年十一月十六日
    上午九時許，在南投縣竹山鎮○○路與前山路口「全家便利商店」前，販賣第一
    級毒品海洛因予吳蒼燕，得款新臺幣（下同）一千元（該一千元實為吳蒼燕、劉
    中和所各出資五百元合資購買），交易完成後，旋為在場埋伏之員警乙○○、陳
    錫加趨前加以緝捕，當場捕獲吳蒼燕及騎駛車牌號碼ＴＥＬ─九三六號之機車、
    附載吳蒼燕前往購買毒品之劉中和，並扣得甲○○已交付予吳蒼燕之第一級毒品
    海洛因一包（驗餘淨重○‧一九公克，包裝重○‧二四公克），甲○○則乘隙拔
    腿自附近巷弄逃逸。
二、案經南投縣警察局竹山分局報告臺灣南投地方法院檢察署呈請臺灣高等法院臺中
    分院檢察署令轉臺灣臺中地方法院檢察署檢察官偵查起訴。
    理      由
一、訊據被告甲○○固不否認其綽號為「小喬」，其於本件案發前即與吳蒼燕及劉中
    和二人相識，及於案發當時，適巧途經該南投縣竹山鎮○○路與前山路口處，並
    曾向吳蒼燕及劉中和二人微笑示意，惟矢口否認有何販賣第一級毒品海洛因予吳
    蒼燕之行為，辯稱：伊當天只是徒步行經該地，未與任何人相約碰面，亦未有販
    賣毒品予吳蒼燕或劉中和之行為，如伊為販毒之人，何以當天埋伏之員警不先將
    徒步行走之伊逮捕，反逮捕騎乘機車之吳蒼燕與劉中和二人云云。
二、惟查：
  (一)證人即當時埋伏在場之員警乙○○、陳錫加，已就全部查獲過程，於檢察官訊問
    時及原審法院及本院審理中，到庭結證甚詳：
    1.證人乙○○於檢察官訊問時，證稱：「當天我是穿便服要去找人，我騎機車經
      過全家便利商店前遇到紅燈，停車等候的時候看到吳蒼燕坐在一輛機車上用行
      動電話講話，‧‧‧我認識吳蒼燕，也知道他在吸毒，所以我看到該機車上的
      吳蒼燕在與人通話，直覺就認為應該是向人調購毒品。因為我騎的車是警用機
      車，所以我就先躲到旁邊的騎樓下觀察，並打電話叫陳錫加開車過來，他當時
      沒有值班，在家休息，陳錫加的家離該處很近。我看到劉中和騎機車載吳蒼燕
      越過路口到對面後再迴轉停在路邊等人，吳蒼燕沒有下機車，我等陳錫加趕到
      後，我坐上他的車子，我們就把車開到前山路到前面路口再迴轉回來，把車停
      在他們機車的後面，當時他們兩人都沒有下機車。等了一下子，我就看到甲○
      ○被一個男子用機車載過來，還沒到吳蒼燕的機車處前就先停車，甲○○就下
      車，那男子就騎機車自己離開，然後甲○○再走路到吳蒼燕他們的機車邊，甲
      ○○就從牛仔褲的口袋拿出一包東西捏在手上，然後交給吳蒼燕，吳蒼燕同時
      把錢交給甲○○，然後我就看到甲○○一邊走一邊算錢，算好他就把錢塞進口
      袋，我們立刻開車門下車，我們先抓吳蒼燕及劉中和兩人，甲○○看到馬上拔
      腿逃跑，從巷子逃掉」（見臺灣臺中地方法院檢察署九十二年度偵字第五一七
      二號偵查卷第三十二頁訊問筆錄）、「我親眼看到吳蒼燕把錢交給在庭被告，
      當時劉中和在機車上，當天甲○○被一個男生用機車載過來，但該男子先離去
      ，留甲○○在現場，當甲○○看到吳蒼燕跟劉中和時，吳蒼燕就把錢交給甲○
      ○，甲○○拿錢就往前走。當時是紅燈，大約等甲○○往前走五、六公尺，劉
      中和就騎機車載吳蒼燕靠過來，甲○○再把毒品交給後座的吳蒼燕」、「我從
      跟監劉中和、吳蒼燕到他們交貨都在場，整個過程都是我親眼所見」、「他們
      三人最近的距離僅在我們的車身旁邊，這三人的面孔我都可以確認」等語（見
      原審法院卷(二)審判筆錄第十三頁）；於本院証稱「當天九點左右，我看到劉中
      和騎機車載吳蒼燕在便利商店前面停下來，吳蒼燕打電話，我認識他們兩人，
      我在他們後面，我看他們好像在等人，我就聯絡我同事陳錫加，因為他們兩人
      行蹤可疑，一直在打電話聯絡事情，我懷疑他們要買毒品，我就先騎樓下觀察
      ，當時我是騎警用機車，後來怕被發現，後來我同事陳錫加開車過來，我就坐
      上車子，繞回來停在他們後面觀察，後來就看到甲○○被一位男生用機車載過
      來到劉中和兩人那邊，被告就下車，吳蒼燕就拿錢給甲○○，甲○○拿了錢後
      ，就慢慢往前走，約四、五公尺，劉中和就騎機車過來，甲○○就將毒品交給
      吳蒼燕，當時劉中和騎機車載著吳蒼燕，後來我們就開車門下車先抓住吳蒼燕
      、劉中和，他們機車倒地，吳蒼燕的毒品就掉在地上，後來我們就抓到吳蒼燕
      、劉中和二人。」「我當時確有親眼目睹被告拿毒品給吳蒼燕」（見本院卷第
      四十一頁）。
    2.證人陳錫加亦證稱：「我當時負責駕駛，乙○○負責監看，過程中，乙○○跟
      我說：『交了！』，等我注意看的時候，已經看到在庭被告已經在看錢，他看
      錢的時候，旁邊有在庭證人吳蒼燕、證人劉中和，這是我親眼看到的‧‧‧。
      他們交完貨，我們就開車把劉中和騎的機車夾到路旁，乙○○下去抓吳蒼燕，
      我用車擦撞劉中和的機車，他跌倒，我就去抓他，被告看到不對頭就回頭轉到
      巷子裡面去，支援來的時候被告已經跑掉」、「（查獲當時看到的女子是否即
      為庭上被告？）對，監看當時我距離被告大約只有十公尺‧‧‧」、「我回頭
      有看到甲○○在算錢」等語（見原審法院卷(二)審判筆錄第十一頁至第十二頁）
      。
  (二)證人吳蒼燕於警詢中、證人劉中和於警詢及檢察官訊問時，對於二人合資由吳蒼
    燕以電話與被告甲○○聯繫後，由劉中和騎駛機車附載吳蒼燕前往購買毒品之全
    部過程，亦證述甚詳，互核與員警乙○○、陳錫加之證述情節，亦屬相符：
    1.證人吳蒼燕於警詢中證稱：「我於十一月十六日九時許，在竹山鎮○○路與前
      山路，以一千元向一名綽號『小喬』女子所購買（按：參酌卷附其他資料與筆
      錄記載，此處筆錄原所載『小橋』應為誤繕），剛完成交易，即被警察當場查
      獲，『小喬』則趁亂逃逸。當時我由劉中和騎ＴＥＬ─九三六號機車載我至現
      場交易。我與劉中和一人出五百元，共一千元，向『小喬』購買該包海洛因」
      、「我於十一月十六日八時三十分許，在竹山鎮○○路與自強路口用公用電話
      打0000000000號電話與『小喬』聯絡，要購買一千元毒品，她即叫
      我到竹山鎮○○路與前山路口全家超商前交易，我到現場時再用劉中和所有0
      000000000號行動電話打0000000000號電話與『小喬』聯
      絡，她告訴我快到了。『小喬』在現場看到我，我拿二張五百元，共一千元給
      『小喬』，她即拿海洛因給我」（見臺灣南投地方法院檢察署九十二年度偵字
      第七四五號偵查卷第十七頁警詢筆錄）；
    2.證人劉中和於警詢中亦證稱：「當天是吳蒼燕用我的電話000000000
      0電話打『小喬』電話，聯絡購買毒品」、「十一月十六日九時在竹山鎮○○
      路與前山路口處，吳蒼燕將一千元（二張五百元）交給甲○○後，甲○○將海
      洛因一小包○‧五公克交給吳蒼燕，後她見警察到場，即逃離現場」、「該包
      海洛因是我與吳蒼燕每人出資五百元，共一千元，於十一月十六日九時在竹山
      鎮○○路與前山路口向一名女子綽號『小喬』（按：筆錄原誤載為『小橋』）
      所購買，由吳蒼燕拿二張五百元共一千元給『小喬』，『小喬』再將海洛因交
      給吳蒼燕」等語（見同前偵查卷第十五頁、第十六頁警詢筆錄）；其於檢察官
      訊問時，仍證稱：「是我載吳蒼燕去買的，我不知道對方的名字，是吳蒼燕打
      電話向對方買的，我只是騎機車載他去」、「一個人出資五百元，˙˙˙我和
      吳蒼燕再公家施用」、「到那個十字路口後，吳蒼燕又打電話給對方」、「（
      當天吳蒼燕是用你的行動電話打？）是。我的行動電話號碼是0000000
      000，對方的電話我不知道」等語；
　　3.吳蒼燕、劉中和二人並於警詢中，依承辦員警提示甚為清晰之被告彩色檔案相
      片，指認相片中之人即為渠等二人所稱之「小喬」無誤，除均簽名於其旁外，
      吳蒼燕並書寫「此人即是小喬沒錯」等字句；劉中和更於檢察官訊問中，經檢
      察官提示卷附甲○○前開彩色檔案照片時，再次證稱：「（你在警察局有指認
      過甲○○的照片，是否就是賣毒品的女子？）我看的不大清楚，那天交易的時
      候我沒有看到他的正面，應該就是他賣毒品給吳蒼燕」、「（你載吳蒼燕去買
      毒品時，是否甲○○在賣毒品？）是」，足見證人吳蒼燕、劉中和於警詢中所
      指販賣毒品之人，確為本案之被告甲○○（見同前偵查卷第十五頁、第十九頁
      警詢筆錄、第二十頁被告檔案相片、臺灣臺中地方法院檢察署九十二年度偵字
      第五一七二號偵查卷第三十頁、原審法院卷(二)第五頁、第十頁審判筆錄）。又
      被告於本院自承與吳蒼燕、劉中和二人並無怨隙，則吳蒼燕、劉中和二人自無
      恣意誣攀之理。
  (三)此外，經偵查輔助機關於偵查中，調取行動電話門號0000000000號之
    使用人資料顯示：該門號行動電話確由證人劉中和所持用；再經調閱該行動電話
    門號於九十一年十一月十六日之雙向通聯紀錄，亦顯示該0000000000
    號之行動電話曾於該日上午八時四十分經人撥入0000000000號之行動
    電話中，通話時間達十八秒之久；參以：(1)被告甲○○不否認該0000000
    000門號之行動電話為其自九十年十二月四日使用至案發時（見臺灣南投地方
    法院檢察署九十二年度偵字第七四五號偵查卷第十三頁反面警詢筆錄），(2)證人
    吳蒼燕、劉中和均稱：到達現場後，再由吳蒼燕使用劉中和之行動電話撥打販毒
    者「小喬」之行動電話，(3)證人吳蒼燕另稱：伊撥電話給「小喬」，「小喬」說
    伊快到了等語，該通話時間與吳蒼燕所指之通話內容所需時間長度，尚屬相當。
    是由該通聯紀錄之內容顯示：證人吳蒼燕與劉中和前揭所引警詢與檢察官訊問中
    之證述內容，確係與事實相符。
  (四)雖證人吳蒼燕於檢察官訊問中及原審法院審理時、證人劉中和於原審法院審理時
    ，翻異前詞，吳蒼燕改稱：「我剛剛說的『小喬』不是在庭的甲○○，我沒有跟
    甲○○買過藥，我剛剛說的『小喬』是另外一個女的，但她的名字我不知道」云
    云；證人劉中和亦改稱：伊於案發當日騎機車載吳蒼燕去買毒品，買的對象是不
    是庭上的被告我不知道云云。指定辯護人亦因之為被告甲○○辯護稱：依證人吳
    蒼燕嗣後之證述，證人吳蒼燕、劉中和所稱售予渠等毒品之「小喬」，應係另一
    人，而非本件之被告甲○○等語。然查：(1)證人吳蒼燕、劉中和業於警詢中，依
    憑甚為清晰之彩色檔案相片指認被告明確，而劉中和更於檢察官訊問中仍當庭證
    稱：伊載吳蒼燕去買毒品時，是甲○○在賣毒品等情，均已詳如前述。(2)經檢察
    官於原審法院審判中，當庭分別詰問二人警詢筆錄中所言是否實在？二人均答稱
    實在（見原審法院卷(二)審判筆錄第九頁），且吳蒼燕亦不否認被告彩色檔案照片
    旁之「此人是小喬」沒錯文句為其親筆所寫（同前審判筆錄第十頁），則吳蒼燕
    於警詢中所稱販毒之「小喬」與劉中和於警詢及偵查中所指販賣毒品之人，顯為
    被告甲○○無誤。(3)復觀之吳蒼燕與劉中和二人於原審法院審判中之證述，劉中
    和稱：「‧‧‧買（毒品）的對象是男或女不知道，是不是庭上被告我也不知道
    ，拿毒品給吳蒼燕的人長得很高大，比我高大約一六五公分，我確定拿毒品給吳
    蒼燕的人是女的」（見原審法院卷(二)審判筆錄第五頁），其就販毒之人為男或女
    先稱不知道，後又改口稱確定是女的，就單純之事實而有如此嚴重不一之出入，
    其於審判中所為有利於被告之證述，是否可信，實值懷疑；而吳蒼燕於審判中所
    稱：伊查獲當天有打過劉中和0000000000號的電話給被告甲○○，但
    都沒有打通云云（見原審法院院卷(二)審判筆錄第八頁），更顯與前開通聯紀錄所
    示通話時間達十八秒之事實不符。是吳蒼燕、劉中和二人於審判中所為翻異前詞
    之有利於被告之證述，實有避重就輕、迴護被告之嫌，而難以採憑。吳蒼燕、劉
    中和二人於警詢中之證言與指認，具有特別可信之情形，應堪採信。
  (五)被告甲○○雖質以：員警乙○○、陳錫加二人如認其為販毒之人，何以不於現場
    即將其逮捕，而反逮捕僅為買毒之證人吳蒼燕與劉中和二人？證人乙○○則證稱
    ：「因當時我們只有兩個人，所以只能抓庭上兩位拿毒品的這兩個人，有毒品可
    為証据，且因為當時機車停在我們車子旁邊，我們打開車門就撞到機車，就先抓
    他們。我們找派出所支援，在巷子都找不到被告」等語（見原審法院卷(二)審判筆
    錄第十五頁、本院卷第四十一頁）），核證人乙○○所述與常情尚無違背之處；
    而以本件案發之事起突然，當時員警僅有乙○○、陳錫加僅有二人，勢無法將販
    毒及買毒之三人悉數逮捕，而被告有無販毒之行為，實應依憑證據加以認定，而
    與偵查輔助機關是否將其於現場逮捕無直接之關連性，是被告上開所辯，亦不足
    為影響本案之認定。
　(六)此外，復有經於吳蒼燕處扣得、經送請法務部調查局鑑定後，認屬第一級毒品之
    海洛因一包（驗餘淨重○˙一九公克，包裝重○˙二四公克）扣案及該法務部調
    查局九十二年一月十四日鑑定通知書附卷可證。又被告既未承認販賣毒品犯行，
    而海洛因為政府嚴格查緝之違禁物，被告苟無利得可圖，應無甘冒被查獲法辦之
    風險，而無利可圖供應他人，是被告應係有賺取差價利潤而有販賣之營利意圖至
    明，本件事證明確，被告犯行堪以認定。
三、查海洛因業經毒品危害防制條例第二條第二項明定為第一級毒品，核被告甲○○
    販賣海洛因之行為，係犯同條例第四條第一項之販賣第一級毒品罪。其因販賣而
    持有第一級毒品海洛因之低度行為，應為販賣之高度行為所吸收，不另論罪。又
    查，被告前因違反肅清煙毒條例案件，經臺灣彰化地方法院以八十二年度訴字第
    一九八一號判處有期徒刑三年二月確定，經於八十三年二月十四日送監執行，後
    於八十四年八月十日假釋中付保護管束出監，因其於假釋中更犯違反麻醉藥品管
    理條例之罪，經臺灣彰化地方法院判處有期徒刑五月，如易科罰金以三百元折算
    一日，其前之假釋亦經撤銷，而需執行所餘殘刑，經合併於八十五年十月二十二
    十九日入監服刑後，再於八十七年二月六日假釋中付保護管束出監，而於八十七
    年七月二十四日縮刑期滿未經撤銷假釋，其未執行之刑，以已執行論等情，有臺
    灣高等法院被告全國前案紀錄表一份在卷可佐，其於五年內再犯本件有期徒刑以
    上之罪，為累犯，惟因本件法定刑已為死刑或無期徒刑，是依法不得加重，僅就
    罰金部分加重其刑。被告雖有上開販賣第一級毒品之犯行，然其販賣之次數僅一
    次，所得亦僅一千元，數量亦少，其犯罪之情節甚為輕微，只因一時貪念，致觸
    法定刑為死刑或無期徒刑之重典，相對於長期、大量販賣毒品之真正毒梟而言，
    其對社會秩序與國民健康之危害，顯然不成比例，倘亦處以死刑或無期徒刑，不
    免過苛，且無從與真正長期、大量販毒之惡行區別，是其犯罪情狀，在客觀上顯
    足以引起一般人之同情，情節尚堪憫恕，爰依刑法第五十九條之規定，酌量減輕
    其刑。原審持同一見解，適用毒品危害防制條例第四條第一項、第十八條第一項
    前段、第十九條第一項，刑法第十一條前段、第四十七條、第五十九條，並審酌
    被告之素行不佳、其販賣第一級毒品海洛因，足以使購買施用者導致生理成癮性
    及心理之依賴性，抑且戕害國民身心健康及危害社會治安，惡性非輕、犯罪後未
    能坦承犯行、難認已有悔意及其販賣之次數、數量、金額及犯罪之動機、目的等
    其他一切情狀，量處被告有期徒刑捌年，以示懲儆，另以扣案之第一級毒品海洛
    因（驗餘淨重○‧一九公克，包裝重○‧二四公克），應依毒品危害防制條例第
    十八條第一項前段之規定，予以沒收銷燬之。被告甲○○販賣第一級毒品所得財
    物一千元，應依同條例第十九條第一項規定沒收之，如全部或一部不能沒收時，
    以其財產抵償之。認事用法，核無不合，量刑亦稱妥適。被告上訴意旨，否認犯
    罪，指摘原判決不當，為無理由，應予駁回。
據上論結，應依刑事訴訟法第三百六十八條，判決如主文。
本案經檢察官丙○○到庭執行職務。
中      華      民      國      九十三  年      三      月      九      日
                                臺灣高等法院臺中分院刑事第十一庭
                                        審判長法  官　李　璋  鵬
                                              法　官　胡　森　田
                                              法　官  蕭  錦  鍾
右正本證明與原本無異。
如不服本判決應於收受送達後十日內向本院提出上訴書狀，其未敘述上訴之理由者並
得於提起上訴後十日內向本院補提理由書（均須按他造當事人之人數附繕本）。
                                              書記官  蘇  昭  文
中      華      民      國      九十三  年      三      月      九      日
【附錄本案論罪科刑法條全文】
毒品危害防制條例第四條第一項
製造、運輸、販賣第一級毒品者，處死刑或無期徒刑；處無期徒刑者，得併科新台幣
一千萬元以下罰金。
                                                                        Ａ
